臺灣高等法院臺中分院刑事判決
111年度上易字第492號
上  訴  人  臺灣臺中地方檢察署檢察官
被      告  鄧信男


上列上訴人因被告妨害名譽案件，不服臺灣臺中地方法院110年
度易字第2555號中華民國111年4月28日第一審刑事判決（起訴案
號：臺灣臺中地方檢察署110年度偵字第38818號。移送併辦案號
：同署111年度偵字第3013號），提起上訴，本院判決如下：
    主  文
上訴駁回。
    事  實
一、鄧信男為台中汽車客運股份有限公司之公車司機，其於民國
    110年10月11日下午4時52分許，駕駛車號000-00號901路公
    車搭載乘客林裕庭，至臺中市北屯區「北屯崇德二路」公車
    站牌旁停靠時，認為乘客林裕庭欲下車卻未提早按下車鈴而
    心生不滿，竟基於公然侮辱之犯意，於林裕庭下車而甫走到
    不特定人得共見共聞之馬路上、車門尚未關閉之際，以「幹
    你娘機掰」等穢語，向林裕庭大聲辱罵，足以貶損林裕庭之
    人格及名譽。
二、案經林裕庭訴由臺中市政府警察局第五分局移送臺灣臺中地
    方檢察署檢察官偵查起訴與移送併辦。
    理  由
一、證據能力：
  ㈠按被告以外之人（包括證人、鑑定人、告訴人、被害人及共
    同被告等）於審判外之陳述，雖不符刑事訴訟法第159條之1
    至之4等四條之規定，然經當事人於審判程序同意作為證據
    ，法院審酌該言詞陳述或書面陳述作成時之情況，認為適當
    者，亦得為證據；當事人、代理人或辯護人於法院調查證據
    時，知有刑事訴訟法第159條第1項不得為證據之情形，而未
    於言詞辯論終結前聲明異議者，視為有前項之同意，同法第
    159條之5定有明文。立法意旨在於傳聞證據未經當事人之反
    對詰問予以核實，原則上先予排除。惟若當事人已放棄反對
    詰問權，於審判程序中表明同意該等傳聞證據可作為證據；
    或於言詞辯論終結前未聲明異議，基於尊重當事人對傳聞證
    據之處分權，及證據資料愈豐富，愈有助於真實發見之理念
    ，且強化言詞辯論主義，使訴訟程序得以順暢進行，上開傳
    聞證據應均具有證據能力，不以未具備刑事訴訟法第159條
    之1至第159條之4所定情形為限（最高法院104年度第3次刑
    事庭會議決議參照）。查本件以下所引用之被告以外之人於
    審判外之供述證據，因被告鄧信男於本院準備程序中，表示
    ：同意有證據能力等語（見本院卷第33頁至第34頁），且被
    告於審判期日亦未聲明異議（見本院卷第53頁至第54頁），
    本院審酌上開供述證據資料製作時之情況，並無不當取供及
    證明力明顯過低之瑕疵，認以之作為證據應屬適當，揆諸前
    開規定，應認均具證據能力。
  ㈡至於本院以下援引之其餘非供述證據資料，因與犯罪事實具
    有關聯性，且為執法人員依法所取得，並無不得作為證據之
    事由，且檢察官與被告於本院審理期間對該等資料之證據能
    力，亦均不爭執，且其中關於刑事訴訟法第164條第2項規定
    ，證物如為文書部分，係屬證物範圍。該等可為證據之文書
    ，已經依法踐行調查證據之程序，即提示或告以要旨，自具
    有證據能力，併此敘明。 
二、認定犯罪事實所憑證據與理由：
　　訊據被告對上揭公然侮辱之犯行，已於本院審理中自白不諱
    （見本院卷第55頁至第56頁、第61頁），核與證人即告訴人
    林裕庭於偵查中證稱：110年10月11日下午4時20分至40分許
    間，在臺中市北屯區北屯崇德二路口停靠之901路公車内，
    我遭駕駛車號000-00之公車司機辱罵。司機在我下車時，辱
    罵我「幹你娘機掰」，因為我要下車，快到站 ，按了兩個
    不同的下車鈴，但是都沒有響，我就跟司機說我要下車，司
    機說我要下車，要先通知他，但是我說我按了2個鈴都不會
    響，我下車之前司機還有跟我說一段話，但是我沒聽清楚，
    所以我用台語說「聽無」，後來我下車，就聽到司機在車内
    大聲罵「幹你娘機掰」，當時車内只有我跟司機，我記得沒
    有其他乘客等語（見他字卷第11頁至第12頁），大致相符。
    且經原審勘驗案發當時公車上之監視錄音錄影畫面檔案，勘
    驗結果略以：「影片時間下午4點47分23秒，告訴人要從公
    車中門上車，車門未開，改到前門上車時，被告在車上罵了
    一句幹你娘機掰，隨後告訴人在公車上，全程沒有聽到被告
    有講過其他話或講電話的情形，下午4點52分10秒，告訴人
    按下車鈴要下車，52分38秒因為下車鈴不會響，被告與告訴
    人有起爭執，4點52分45秒，告訴人下車，車門仍開啟的狀
    態下，被告辱罵幹你娘機掰」（見原審卷第29頁至第30頁）
    。從上開勘驗結果可知，被告於告訴人上車前就因為有乘客
    （告訴人）未從前門上車辱罵一次「幹你娘機掰」，告訴人
    下車前又因為下車鈴使用問題，車門尚開啟時再辱罵一次「
    幹你娘機掰」，可知被告辱罵「幹你娘機掰」之對象顯然是
    針對告訴人。又被告是於車門開啟時，對當時位在不特定多
    數人得共見共聞之馬路上之告訴人辱罵，此種辱罵行為，自
    該當於公然侮辱之構成要件。從而，被告前揭自白核與事實
    相符，本案事證已臻明確，被告上揭公然侮辱之犯行，洵堪
    認定，應依法論科。
三、論罪科刑：
　㈠核被告所為，係犯刑法第309條第1項公然侮辱罪。
　㈡檢察官以111年度偵字第3013號移送併辦意旨內容（見原審卷
    第41頁），與起訴的犯罪事實完全相同，而屬同一事實，本
    院自得併予審理。
四、原審認被告罪證明確，適用刑法第309條第1項、第42條第3
    項、刑法施行法第1條之1第1項等規定，審酌被告身為公車
    司機，卻無端辱罵搭乘公車之乘客，造成告訴人名譽受到貶
    損，所為應予非難。又審酌被告之犯後態度，被告前無犯罪
    科刑前科紀錄之素行，被告於原審中所陳述之教育程度、職
    業、家庭經濟狀況（見原審卷第66頁），量處被告罰金新臺
    幣（下同）5千元，如易服勞役，以1千元折算1日。核其採
    證、認事與用法，均無違誤或不當，量刑亦屬適當，未違比
    例、公平或罪刑相當等原則，應予維持。檢察官以被告先前
    否認犯行，態度不佳為由，主張原審量刑過輕，而提起上訴
    ，為無理由，應予駁回。
據上論斷，應依刑事訴訟法第368條，判決如主文。
本案經檢察官洪佳業提起公訴及移送併辦，檢察官温雅惠提起上
訴，檢察官陳燕瑩到庭執行職務。
中　　華　　民　　國　　111 　年　　8 　　月　　2 　　日
        　 刑事第一庭   審判長 法　官  江  德  千
　　　　　　　　　　　　　　   法　官  簡  源  希
　　　　　　　　　　　　　  　 法　官  高  增  泓                          
以上正本證明與原本無異。     
不得上訴。
                               書記官  劉  雅  玲
　　　　　　　　　　　　　　　 
中　　華　　民　　國　　111 　年　　8 　　月　　2 　　日

附錄本判決論罪科刑法條全文：
刑法第309條
公然侮辱人者，處拘役或9千元以下罰金。
以強暴犯前項之罪者，處1年以下有期徒刑、拘役或1萬5千元以
下罰金。